臺灣高等法院刑事裁定　　　　　　　　　96年度聲字第1846號
聲明異議人
即受 刑 人　甲○○
　　　　　　　　　　（現於臺灣桃園女子監獄執行中）
上列異議人即受刑人因毒品危害防制條例案件，對於臺灣桃園地
方法院檢察署檢察官執行之指揮（96年度執他字第896號），聲
明異議，本院裁定如下：
    主  文
異議之聲明駁回。
    理  由
一、本件聲明異議意旨略以：異議人即受刑人甲○○因犯連續轉
    讓第一級毒品罪，經本院以95年度上訴字第4168號判處有期
    徒刑2年確定，並諭知沒收犯罪所得新臺幣（下同）6500元
    ，於96年1月31日發監執行，受刑人並於同年6月14日接獲臺
    灣桃園地方法院檢察署96年度執他字第896號函示應扣除在
    監保管金及作業金，以抵繳前揭犯罪所得6500元，惟按所謂
    犯罪所得係指在毒品交易中實際獲利而言，受刑人既因無償
    轉讓第一級毒品而經判處罪刑定讞，檢察官追繳犯罪所得實
    有疑義，爰依刑事訴訟法第484條對於臺灣桃園地方法院檢
    察署檢察官執行之指揮聲明異議云云。
二、按裁判除關於保安處分者外，於確定後執行之，刑事訴訟法
    第456條前段定有明文。又受刑人或其法定代理人或配偶，
    以檢察官執行之指揮為不當者，得向諭知該裁判之法院聲明
    異議，刑事訴訟法第484條固定有明文，惟該條文所稱「檢
    察官執行之指揮不當」，係指包括執行之指揮違法及執行方
    法不當等情形而言。又按「毒品危害防制條例第19條第1項
    規定『犯第4條至第9條、第12條、第13條或第14條第1項、
    第2項之罪者，其供犯罪所用或因犯罪所得之財物，均沒收
    之，如全部或一部不能沒收時，追徵其價額或以其財產抵償
    之』，所稱『因犯罪所得之財物』，依法律文義上之文理解
    釋，係指由犯罪所不法取得之財物。對於沒收犯罪所得應否
    扣除犯罪行為人實行犯罪時所支出之成本或其他費用，於證
    券交易法第171條第6項設有沒收規定，其立法理由五，謂『
    第2項所稱犯罪所得，……，例如對於內線交易可以行為人
    買賣之股數與消息公開後價格漲跌差異之幅度差額計算之』
    ，固有採取應扣除犯罪行為人成本之見解者。然毒品危害防
    制條例第19條第1項立法理由對此並未明示，已難比附援引
    ，尤以毒品犯罪所得收益之沒收、追徵或以財產抵償之目的
    ，乃在於從經濟面切斷毒品犯罪不法收益之循環，剝奪毒品
    犯罪之利益，以消除其主要誘因與根源，具有濃厚的財產刑
    色彩，從立法目的而言，並無扣除其購買毒品所支出之成本
    或其他費用之必要。且取得毒品所支付之費用亦不具法律保
    護之價值，藉由毒品犯罪所得之利益則屬違反公序良俗行為
    之所得，於刑事政策上尚非不得全部予以剝奪，自無計算扣
    除犯罪所得之成本或其他支出費用，而單就所謂純利益為沒
    收之理由」、「犯毒品危害防制條例第8條第2項轉讓第二級
    毒品罪，其因犯罪所得之財物應予沒收，同條例第19條第1
    項規定甚明。張○雄將其向「阿德」購入之安非他命以原價
    轉讓予林○鍶，既已得款55,000元，該款即為其犯轉讓第二
    級毒品罪所得之財物，不因張○雄是否已將買賣安非他命之
    價金付給「阿德」而有異，原判決依前開條例第19條第1項
    規定，將其犯罪所得55,000元宣告沒收，於法並無不合」，
    亦分別有最高法院95年度臺上字第2916號、92年度臺上字第
    2141號判決要旨可資參照。
三、查受刑人甲○○先後於94年12月11日下午及95年1月23日凌
    晨0時22分許，連續2次將數量不詳之第一級毒品海洛因以購
    入時相同之價格轉讓予康美蘭，共計得款6500元，其所涉犯
    之連續轉讓第一級毒品犯行，業經本院以95年度上訴字第41
    68號判處有期徒刑2年確定在案，而其無利潤轉讓海洛因予
    康美蘭2次所得合計6500元，仍屬其犯轉讓第一級毒品罪所
    得之財物，雖未扣案，仍應依毒品危害防制條例第19條第1
    項之規定宣告沒收，如全部或一部不能沒收時，以其財產抵
    償之，有本院前揭刑事判決書在卷可參；而毒品犯罪所得收
    益之沒收、追徵或以財產抵償之立法目的，既在於從經濟面
    切斷毒品犯罪不法收益之循環，剝奪毒品犯罪之利益，以消
    除其主要誘因與根源，且取得毒品所支付之費用亦不具法律
    保護之價值，藉由毒品犯罪所得之利益則屬違反公序良俗行
    為之所得，於刑事政策上自應全部予以剝奪，並無計算扣除
    購買毒品所支出之成本或其他費用，而單就所謂純利益為沒
    收之理由，是本院前揭判決就受刑人2次轉讓第一級毒品所
    得財物合計6500元宣告沒收，自屬有據；且查受刑人2次均
    係以購入時之原價轉讓海洛因予案外人康美蘭，自均屬有償
    轉讓，受刑人猶以犯罪所得係指在毒品交易中實際獲利而言
    ，其係因無償轉讓第一級毒品而經判處罪刑定讞云云，顯有
    誤會。
四、經查，本件受刑人上揭連續轉讓第一級毒品犯行之刑事判決
    既經確定並移送執行，依前揭刑事訴訟法條文規定，臺灣桃
    園地方法院檢察署因而以96年度執他字第896號依據上開確
    定判決內容，就犯罪所得6500元部分針對受刑人之在監保管
    金及作業金為沒收之處分命令，其執行之指揮實無違法，執
    行之方法亦無不當可言，受刑人以其無償轉讓第一級毒品而
    經判處罪刑定讞，檢察官追繳犯罪所得，其執行之指揮係屬
    不當云云向本院聲明異議，核無理由，應予駁回。
五、據上論斷，應依刑事訴訟法第486條，裁定如主文。
中　　華　　民　　國　　96　　年　　8　　月　　7　　日
                    刑事第九庭審判長法  官　劉景星
                                  　法  官  官有明
                                  　法  官  周盈文
以上正本證明與原本無異。
如不服本裁定，應於收受送達後五日內向本院提出抗告狀。
                                    書記官  余姿慧
中　　華　　民　　國　　96　　年　　8　　月　　7　　日
